【裁判字號】    89,易,3046
【裁判日期】    891031
【裁判案由】    竊盜
【裁判全文】
臺灣板橋地方法院刑事判決                        八十九年度易字第三四六號
    公  訴  人  臺灣板橋地方法院檢察署檢察官
    被      告  乙○○
    選任辯護人  李文中
                葉繼升
右列被告因竊盜案件，經檢察官提起公訴（八十九年度偵字第一四○○○號），本院
判決如左：
    主  文
乙○○竊盜，累犯，處有期徒刑伍月。
    事  實
一、乙○○曾於民國八十四年八月四日，因違反麻醉藥品管理條例案件，經本院判處
    有期徒刑六月，如易科罰金以三百元折算一日確定，於同年十月十二日易科罰金
    執行完畢。詎仍不知悔改，於八十九年七月十四日許，在台北縣板橋市○○街二
    號立法委員劉炳偉服務處前，見田尉儀所有、丙○○使用中，於同年六月二十七
    日為他人在台北縣板橋市○○街二十二號前竊取後，置於該處之車號ＦＩＤ—五
    四一號機車，鑰匙插在龍頭鎖上，即意圖為自己不法之所有，將前開機車竊走，
    得手後供己使用。嗣於同年月二十一日凌晨一時許，乙○○在台北縣板橋市○○○路九十八號前騎乘前開機車後，為埋伏守候之員警查獲。
二、案經臺北縣警察局板橋分局報請臺灣板橋地方法院檢察署檢察官偵查起訴。
    理  由
一、訊據被告乙○○固不否認在經警於前揭時地查獲前，已騎乘使用前開機車一週之
    事實，惟矢口否認有竊取該車，辯稱係見該車停放在其工作地點即台北縣板橋市
    ○○街二號立法委員劉炳偉服務處之停車場甚久，鑰匙插在龍頭鎖上，因此詢問
    管理員甲○○、司機丁○○，因該二人均稱可以使用，因此就拿來騎了二、三次
    左右，大概都是騎到板橋後車站買檳榔就回來云云。經查：
  (1)前開車號ＦＩＤ—五四一號機車係田尉儀所有、丙○○使用中，原於八十九年六
    月二十七日上午八時停置於台北縣板橋市○○街二十二號前而失竊，業據被害人
    丙○○於警訊時指述明確，並有台北縣警察局車輛竊盜、車牌失竊資料個別查詢
    報表－查詢車輛認可資料、台北縣警察局車輛尋獲受理報案單、田尉儀簽具之贓
    物認領保管單各一紙在卷可稽。
  (2)被告先則稱：未竊取該機車，該機車係停放其工作地點，且車上有鑰匙，因正好
    沒車使用，看工寮老伯甲○○便叫其使用該車，使用該車有一星期左右，只是單
    純上下班使用（八十九年七月二十一日警訊筆錄），後則稱：「（車何來？）公
    司張姓管理員叫我騎，我就騎」，復稱「（管理員有無同意你可以騎？）沒有，
    他只說有人騎來，但不知是何人的車」、「（承認竊盜否？）承認，我知犯錯了
    。」（八十九年七月二十一日偵訊筆錄）本院訊問時復稱：「管理員甲○○說那
    邊有一輛車就叫我先騎」、「我知道那輛車在那邊放了二十多天」、「我騎了二
    、三次左右。何時發現不清楚，我都是在附近騎。大概都只騎到板橋後車站就回
    來」、「我只是騎短暫的路程，我是有騎那部車沒有錯，但我並沒有偷」，（八
    十九年九月八日訊問筆錄），又稱「我都是用來買檳榔才騎，沒有作上、下班的
    工具」，「（被查獲當時騎這部車作何用途？）我是騎去買檳榔」，「當天白天
    我騎去買檳榔，之後去做別的事，車子就一直放在那邊，晚上才騎回來服務處」
    ，「（車子停在那邊停多久？）半天或一天半。鑰匙在我身上，都停在檳榔攤那
    邊」（八十九年十月十七日審判筆錄），其先則供稱騎乘該車上下班，後則稱係
    短程代步即停放原處，復自承騎乘該車外出後，停放在外長達半天或一天半，前
    後供述已見反覆；而證人甲○○於警訊中證稱：「我沒有叫他（乙○○）使用」
    ，「十幾天前他說要買東西，就自己騎這部車去，一直使用（上下班）到今天」
    （八十九年七月二十一日警訊筆錄），於本院訊問時則結證稱「（是否看到該車
    何人騎來的？）沒有，好像放了大約一星期」，「（有無向被告說該車可以騎？
    ）我沒有說，是被告自己騎的，以前被告就曾騎過該車，約一小時他就騎回來」
    、「被告本來就知道該車停在那邊，他沒有問過我就自己在騎」，證人丁○○則
    結證稱：「（看到該車）有好幾天了，約一星期左右」，「（看過被告使用該車
    ）有二、三次」，「（有無向被告說該車可以使用？）沒有。…他問我該車是何
    人的，我說不知道，被告說他要騎出去買檳榔，馬上就回來。」（八十九年九月
    二十二日訊問筆錄），足證被告所辯係經甲○○、丁○○指示、同意而使用該車
    等情，顯係避重就輕之遁詞，已無足憑信。
  (3)被告係於八十九年七月二十一日凌晨一時許，在台北縣板橋市○○○路九十八號
    電玩店前騎乘該車，後即經警查獲，被告自承當日係白天騎去買檳榔，之後去做
    別的事，車子就一直放在那邊，晚上才騎回來服務處，車子停放在電玩店旁檳榔
    攤已有半天或一天半，鑰匙均置於其身上（八十九年十月十七日審判筆錄），顯
    然已與其所稱之短暫借用有間，又被告固自稱上班時間為上午九時至下午五時許
    ，有時留下來到晚上一、二點，因有值班的人會找其代理，惟查被告經警查獲當
    日係在外騎乘該車，顯然當日並非代理值班，是依被告前揭供述，顯係將該車作
    為己用，其有不法所有意圖甚明。選任辯護人固為被告辯稱應係構成侵占遺失物
    罪，惟按機車係有價值之物，車主將之停放路旁或其他公共場所，自不得任意解
    為有「棄置」之意，查被告自承該車不像報廢之車子（八十九年十月十七日審判
    筆錄），知道該車是來路不明的車子，且於其騎乘過程中沒有加過油（八十九年
    九月二十二日訊問筆錄），可明該車外觀上仍堪使用，停放妥當、狀態良好而足
    以引致被告起意竊取，且原有燃料油、具有動力，顯然於客觀上仍具有高度經濟
    價值而非遭棄置之物，是依該機車停置狀況，顯係他人於竊得後暫時將之停置該
    處，則仍屬他人持有狀態中之物品至明，尚不得僅以機車鑰匙未拔即主張係遭拋
    棄。又證人甲○○、丁○○均結證稱該車約停放一星期左右，適與被告使用該車
    之時間大致吻合，是被告於該車停放未久即開始自行騎乘使用，益見無誤認該車
    係他人棄置之可能。公訴意旨認被告係於八十九年六月二十七日上午八時許在台
    北縣板橋市○○街二十二號前竊得該車，尚乏依據，雖有未洽，但被告於同年七
    月十四日許竊取該機車時，該機車既尚在他人持有支配狀態下，被告竊盜行為仍
    可破壞現占有人之支配狀態。選任辯護人所辯該機車事實上無人支配占有，被告
    所為係屬侵占脫離本人所持有之物云云，亦無可採。
    綜合上情，被告前揭辯詞，要屬事後卸責之辭，殊難採信。本件事證明確，被告
    竊盜犯行已堪認定，自應依法論科。
二、按刑法上竊盜罪所保護之法益，係財產上之監督權，而不論該監督權之取得係合
    法抑或非法，只要未經該監督權人之同意，而以和平之方法，破壞該財產之持有
    關係，並為圖自己不法之所有，即已構成。故刑法上竊盜罪之客體不以他人所有
    動產為限，即使他人因犯罪而取得之動產，若該動產在他人支配持有下而竊取之
    ，仍應成立竊盜罪。本件上開機車並非第一次竊取該車之人棄置於該處，已如前
    述，該人之財產監督權尚持續中，即屬他人支配持有之動產，亦足為竊盜罪之客
    體。核被告所為，係犯刑法第三百二十條第一項之竊盜罪。被告曾於八十四年八
    月四日，因違反麻醉藥品管理條例案件，經本院判處有期徒刑六月，如易科罰金
    以三百元折算一日確定，於同年十月十二日易科罰金執行完畢。其於五年內再犯
    本件有期徒刑以上之罪，應依累犯之規定加重其刑。爰審酌被告有多項前科，素
    行非佳，經查獲後，先於偵查中坦承犯行，嗣於法院調查時即否認犯行，自承知
    道該機車來路不明，竟未思失主失車之苦，更竊而代步、作為己用，犯後猶飾詞
    圖卸，未見悔意，復衡其原在前揭立法委員服務處擔任清潔工，尚稱安份守己，
    因觀念偏差，貪圖代步便利而犯本罪，竊取機車一輛，惡性尚非重大等一切情狀
    ，量處如主文所示之刑，以示警懲。
據上論斷，應依刑事訴訟法第二百九十九條第一項前段，刑法第三百二十條第一項、
第四十七條，罰金罰鍰提高標準條例第一條前段，判決如主文。
本案經檢察官壽勤偉到庭執行職務。
中      華      民      國    八十九    年      十      月    三十一    日
                              臺灣板橋地方法院刑事第五庭
                                            法  官  王  偉  光
右正本證明與原本無異
如不服本判決應於判決送達後十日內向本院提出上訴狀
                                            書記官  簡  永  聰
中      華      民      國    八十九    年     十一     月    一      日
附錄本案論罪科刑法條全文：
刑法第三百二十條：
意圖為自己或第三人不法之所有，而竊取他人之動產者，為竊盜罪，處五年以下有期
徒刑、拘役或五百元以下罰金。
意圖為自己或第三人不法利益，而竊佔他人之不動產者，依前項之規定處斷。
前二項之未遂犯罰之。


司法院資訊處製作；財團法人民間司法改革基金會備份。
